臺灣高等法院花蓮分院刑事判決　　　　　　　　　　九十二年度上訴字第二六七號
　　上　 訴　 人　臺灣臺東地方法院檢察署檢察官
　　上訴人即被告　辰○○
右上訴人因被告竊盜案件，不服臺灣台東地方法院九十二年度訴字第一四三號中華民
國九十二年九月九日第一審判決（起訴案號：臺灣台東地方法院檢察署九十二年度偵
字第九七０、一三一九、一三二一號，併辦案號：同署九十二年度偵字第一五０三、
一五九一、一七四六號）提起上訴，及上訴後由公訴人移
署九十二年度偵字第二二八一號），本院判決如左：
    主  文
原判決撤銷。
辰○○連續於夜間侵入住宅竊盜，累犯，處有期徒刑貳年貳月；並於刑之執行前，令
入勞動場所強制工作參年。
    事  實
一、辰○○曾犯有殺人未遂、違反毒品危害防制條例及竊盜等多項罪名，顯有犯罪習
    慣，其所犯多項罪名，先後經本院及台灣台東地方法院分別判處有期徒刑二年六
    月、六月、十月確定，嗣經裁定定其應執行刑為有期徒刑三年六月，於民國八十
    九年六月二十七日假釋出獄，九十年十一月十八日假釋期滿執行完畢，詎仍不知
    悔改，復基於意圖為自己不法所有之概括犯意，連續自九十二年二月十三日起至
    同年七月五日止，在如附表所示之時間、地點，以如附表所示之手段，竊取如附
    表所示之物品，得手後據為己有。嗣分別於九十二年二月二十日下午二時許、四
    月九日晚上十一時許、五月二十五日下午四時許、七月七日晚上八時三十分許為
    警多次查獲，並扣得米黃色背包乙個、手錶乙只及鑰匙二十一支。
二、案經午○○、未○○訴由臺東縣警察局報請臺灣臺東地方法院檢察署檢察官偵查
    起訴及移送原審併案審理（即附表編號六、十一至十三部份），暨檢察官於上訴
    後移送本院併案審理（即附表編號十四部分）。
    理  由
一、訊據上訴人即被告辰○○於偵查及原審審理時，對於如附表所示時、地竊盜之犯
    罪事實均坦承不諱，核與告訴人午○○、未○○及被害人丙○○、乙○○、子○
    ○、寅○○、甲○○、丁○○、戊○○、酉○○、林建尨、申○○於警詢中指述
    暨證人癸○○、鄭惠江、己○○、丑○○於警詢中證述之主要情節相符，並有贓
    證物品領據十一紙、車輛竊盜車牌失竊資料個別查詢報表四紙、車籍作業系統－
    查詢認可資料、車輛尋獲證明單各二紙、通報單乙紙、手機買賣讓渡書乙紙、通
    聯紀錄二份、內政部警政署刑事警察局（指紋）鑑驗書乙份附卷足憑，並有鑰匙
    二十一支扣案足憑，被告自白核與事實相符，應堪信實。雖其嗣後於本院審理時
    翻異前詞，辯稱：伊僅涉及編號一、三、九、十三、十四等五件竊案，其他均非
    伊所為，係警察叫伊一併承認，伊始承認，又編號四、五、六等三件竊案係癸○
    ○所犯，當初莊某答應給伊五萬元做為報酬，伊才頂罪云云，惟經本院傳喚證人
    即承辦員警壬○、庚○○到庭加以詢問及傳喚證人癸○○到庭加以詰問，均具結
    否認其事，證人壬○猶指本件係經由追贓之過程始循線查獲被告涉案，證人庚○
    ○並稱被告在警詢過程中全未提及替癸○○頂罪事，及證人癸○○除證述伊係經
    營中古手機買賣，及手機確係被告販售予伊，絕未唆使被告頂罪外，並有手機買
    賣讓渡書乙紙在卷可憑，足徵所證應非子虛。而被告於本院亦自承並未受到警員
    以強暴、脅迫等不法方式取供，參以被告更非全無前科之人，焉有不知隨意自白
    對其將有不利之影響，苟部分竊盜犯行非其所為，又豈會在原審偵審程序中全然
    坦承後，再於本院審理時試圖翻供以求救濟之理。況在其所涉搶奪犯行部分（業
    經撤回上訴而告確定），於原審審理時，被告猶一度否認涉案，迄本院審理時則
    又坦承犯行並進而撤回上訴，具見其供詞反反覆覆，所辯不足憑信。本件事證已
    明，被告犯行殊堪認定，應予依法論科。
二、核被告所為，係犯刑法第三百二十條第一項竊盜罪（除附表編號六以外之部分）
    、第三百二十一條第一項第一款於夜間侵入住宅竊盜罪（附表編號六部分）。公
    訴人雖以被告連續犯多次竊盜犯行，而認被告係基於常業犯意而為，係犯同法第
    三百二十二條常業竊盜罪嫌。惟按常業犯係以犯罪行為為生活之職業，恃之以維
    生，因之常業犯就其犯意而言，係以同一犯罪行為恃以維生之意思，反覆為之，
    具有同一不變犯意之連續性，就其犯罪行為客體內涵觀察，客觀上必須具有相當
    時間之連續性及可確定性，足以為生活之職業，因之對於客觀上以偶發、短暫性
    、未具有相當時間延續性及可能性之事件，作為犯罪行為客體內涵者，因犯罪行
    為客體內涵客觀上不具延續性及可確定性，既不足以為生活之職業，自不足恃之
    維生，不能論以常業犯（最高法院八十九年度臺上字第二七四二號判決意旨參照
    ）。查本件被告供稱其平常經濟來源係由母親供給，而且曾在其叔叔汽車保養廠
    工作，月薪約一萬八千元，其偷車係為代步之用。觀諸被告竊得機車後，皆於使
    用後即隨意棄置路邊，且帶同警方尋找後，大部分均能尋獲返還被害人，是其辯
    稱偷車係為供己代步之用，應堪採信；且被告其他竊得之物，亦多未加以變賣花
    用，而能為被害人領回，顯見其主觀上並無以同一犯罪行為恃以維生之意思，客
    觀上亦不具延續性及可確定性，自不足恃之維生，此外，復查無被告有何恃竊盜
    以維生之證據，是公訴人認被告所為係犯常業竊盜罪，容有未洽，惟因二者基本
    社會事實同一，爰依法變更起訴法條。被告先後多次竊盜犯行，均時間緊接，觸
    犯基本構成要件相同之罪名，顯係基於概括犯意反覆為之，應依連續犯之規定論
    以情節較重之刑法第三百二十一條第一項第一款於夜間侵入住宅竊盜罪，並加重
    其刑。再者，被告於附表編號六、十一至十四等五件竊盜犯行（其中編號六、十
    一至十三等四件係於原審審理中經檢察官移送併案，編號十四乙件則係在本院審
    理中經檢察官移送併案），雖未據檢察官起訴，然與已起訴之竊盜犯罪事實部分
    有裁判上一罪之連續犯關係，自應為起訴效力所及，依審判不可分原則，本院自
    得併予審理，併此敘明。又被告曾因涉犯殺人未遂、違反毒品危害防制條例及竊
    盜等罪，經本院及台灣台東地方法院分別判處有期徒刑二年六月、六月、十月確
    定，嗣經裁定定其應執行刑為有期徒刑三年六月，於八十九年六月二十七日假釋
    出獄，九十年十一月十八日假釋期滿執行完畢，有臺灣高等法院被告全國前案紀
    錄表乙份在卷可按，其於五年以內再犯本件最重本刑為有期徒刑以上之罪，為累
    犯，應依刑法第四十七條之規定加重其刑，並遞加重之。原審因予論罪科刑，固
    非無見，惟未及就檢察官移送併辦之附表編號十四竊盜犯行部分加以審理，尚有
    未洽。被告上訴翻異前詞否認其中部分竊盜犯行，固無理由。然檢察官以原審未
    及就移送併辦之上開附表編號十四竊盜犯行部分併予審酌為由提起上訴，則有理
    由，自應由本院予以撤銷改判。爰審酌被告曾有多次犯罪前科，素行非佳，屢屢
    行竊他人財物，漠視他人財產權益，觀念偏差，且對被害人等之居家安寧、財產
    安全造成危害，犯後雖已坦承部分犯行，惟仍企圖翻供狡飾刑責，態度不佳等一
    切情狀，量處主文第二項所示之刑，以示懲儆。又被告自八十七年間起至九十二
    年一月間即曾有三次竊盜前科（包含一次免訴判決），有上開被告全國前案紀錄
    表附卷足憑，且於本案中又連續竊盜達十四次之多，顯見其有犯罪之習慣，若僅
    施以刑罰制裁，顯不足以徹底矯正其偏差人格，爰依竊盜犯贓物犯保安處分條例
    第三條第一項第一款之規定，諭知於刑之執行前，令入勞動場所強制工作三年，
    以資矯治。至扣案之米黃色背包乙個、手錶乙只雖係被告所有，然非供犯罪所用
    或犯罪所得之物，而鑰匙中十九支係取自竊得之機車上，另二支係其母親所有，
    業經被告供承在卷，均非違禁物，亦非被告所有供犯罪所用之物，無從併為沒收
    之諭知，併此敘明。
據上論斷，應依刑事訴訟法第三百六十九條第一項前段、第三百六十四條、第二百九
十九條第一項前段、第三百條，刑法第五十六條、第三百二十一條第一項第一款、第
四十七條，竊盜犯贓物犯保安處分條例第三條第一項第一款、第四條、第五條第一項
前段，判決如主文。
本案經檢察官黃怡君到庭執行職務。
中      華      民      國      九十三        年    三    月    十七    日
                                  審判長法官  吳  鴻  章
                                        法官  黃  永  祥
                                        法官  張  健  河
右為正本證明與原本無異。
檢察官如不服本判決，應於判決送達後十日內向本院提出上訴狀。其未述理由者，
並應於提出上訴狀後十日內向本院補提理由狀(須附繕本)。
本件被告不得上訴。
                                      書記官  陳  有  信
中      華      民      國      九十三        年    三    月    十七    日
附表
┌─┬──────┬───────┬──────┬────────┬──┐
│編│時間        │地點          │犯罪手段    │被害人及失竊物品│備註│
│號│            │              │            │                │    │
├─┼──────┼───────┼──────┼────────┼──┤
│  │九十二年二月│臺東縣臺東市精│以自備之鑰匙│李久子所有供李傳│未尋│
│一│十三日上午十│誠路一六九巷三│竊取        │貴使用之車號ＰＵ│獲  │
│  │時許        │號前（臺東監獄│            │Ｅ－二一五號重型│    │
│  │            │後方）        │    │機車            │    │
├─┼──────┼───────┼──────┼────────┼──┤
│  │九十二年二月│臺東縣臺東市寶│徒手竊取    │乙○○所持有之鑰│被害│
│二│十四日上午七│桑路二四號第八│            │匙乙串等物品    │人領│
│  │時三十分許  │河川局前      │            │                │回  │
├─┼──────┼───────┼──────┼────────┼──┤
│  │九十二年二月│臺東縣臺東市中│趁被害人機車│午○○所有車號Ｚ│被害│
│三│十八日下午六│華路一段與四維│鑰匙忘記拔下│ＺＧ－八二七號輕│人領│
│  │時許        │路路口臺東信用│            │型機車及置物箱內│回  │
│  │            │合作社前      │            │物品            │    │
├─┼──────┼───────┼──────┼────────┼──┤
│  │九十二年二月│臺東縣臺東市洛│徒手竊取    │子○○所有置於機│被害│
│四│十九日中午十│陽街二○二號  │            │車上之黑色大背包│人領│
│  │二時許      │              │            │乙個（內含身分證│回部│
││            │              │            │及信用卡等物品）│分，│
│  │            │              │            │                │部分│
│  │            │              │            │                │遭被│
│  │            │              │            │                │告丟│
│  │            │              │            │                │棄  │
├─┼──────┼───────┼──────┼────────┼──┤
│  │九十二年二月│臺東縣臺東市廣│徒手竊取被害│未○○所有之黑色│被害│
│五│二十日上午六│東路二六○號前│人置於車內之│皮包一個（內含衛│人領│
│  │時四十分許  │              │物          │星定位儀、存摺、│回  │                  │
│  │            │              │            │出差單等物品）  │    │
├─┼──────┼───────┼──────┼────────┼──┤
│  │九十二年二月│臺東縣臺東市信│侵入被害人家│酉○○所有之手提│手機│
│六│二十三日晚上│義路九一號    │中徒手竊取  │袋一個（內含一千│變賣│
│  │七時許      │              │            │元、手機一支、搖│，其│
│  │            │              │            │控器一個、眼鏡一│餘丟│
│  │            │              │            │支）            │棄（│
│  │            │              │            │                │九十│
│  │            │              │            │                │二年│
│  │            │              │            │                │偵字│
│  │            │              │            │                │一五│
│  │            │              │            │                │○三│
│  │            │              │            │                │號）│
├─┼──────┼───────┼──────┼────────┼──┤
│  │九十二年四月│臺東縣臺東市豐│以自備之鑰匙│丁○○所有之車號│被害│
│七│一日下午一時│榮路二八巷十一│竊取        │ＰＶＬ－七三一號│人領│
│  │許          │號被害人住宅前│            │重型機車        │回  │
│  │            │              │            │          │    │
├─┼──────┼───────┼──────┼────────┼──┤
│  │九十二年四月│臺東縣臺東市中│以自備之鑰匙│行政院退輔會榮民│被害│
│八│四日晚上九時│山路四九號榮民│竊取        │服務處所有，邱文│人領│
│  │十五分許    │服務處前      │            │賢使用之車號ＰＶ│回  │
│  │            │              │            │Ｈ－七二九號重型│    │
│  │            │              │            │機車            │    │
├─┼──────┼───────┼──────┼────────┼──┤
│  │九十二年四月│臺東縣臺東市師│趁被害人機車│卯○○所有供黃士│被害│
│九│九日下午四時│範學院體育系大│鑰匙忘記拔下│銘使用之車號ＸＶ│人領│
│  │許          │樓側門        │            │Ｅ－五七○號重型│回  │
│  │            │              │            │機車            │    │
├─┼──────┼───────┼──────┼────────┼──┤
│  │九十二年四月│臺東縣臺東市新│徒手竊取被害│甲○○所有車號Ｗ│被害│
│  │九日下午五時│社三街十巷三一│人置於車內之│Ｔ－七九五○號自│人領│
│十│許          │號前          │物          │小客車內之皮包乙│回  │
│  │            │              │            │個（內含信用卡等│    │
│  │            │              │            │物品）          │    │
├─┼──────┼───────┼──────┼────────┼──┤
│  │九十二年五月│臺東縣臺東市和│以自備之鑰匙│巳○○所有供溫峻│被害│
│十│十五日中午十│平街七十二號旁│竊取        │榮使用之車號ＰＵ│人領│
│一│二時許      │              │            │Ａ－一二三號重型│回（│
│  │            │              │            │機車            │九十│
│  │            │              │            │                │二年│
│  │            │              │            │                │偵字│
│  │            │              │            │                │一五│
│  │            │              │            │                │九一│
│  │            │              │            │              │號）│
├─┼──────┼───────┼──────┼────────┼──┤
│  │九十二年五月│臺東縣臺東市更│以自備之鑰匙│辛○○所有之車號│被害│
│十│二十四日下午│生路一五一巷二│竊取        │ＰＶＥ－七一二號│人領│
│二│二時許      │十號前        │            │重型機車        │回（│
│  │            │              │            │                │九十│
│  │            │              │            │                │二年│
│  │            │              │            │                │偵字│
│  │            │              │            │                │一五│
│  │            │              │            │                │九一│
│  │            │              │            │                │號）│
├─┼──────┼───────┼──────┼────────┼──┤
│  │九十二年七月│臺東縣臺東市福│趁被害人機車│陳秀英所有供林建│被害│
│十│五日晚上九時│建路仁愛國小附│鑰匙忘記拔下│尨使用之車號ＺＺ│人領│
│三│許      │近            │            │Ｏ－八三五號輕型│回（│
│  │            │              │            │機車            │九十│
│  │            │              │            │                │二年│
│  │            │              │            │                │偵字│
│  │            │              │            │                │一七│
│  │            │              │            │                │四六│
│  │            │              │            │                │號）│
├─┼──────┼───────┼──────┼────────┼──┤
│  │九十二年六月│臺東縣臺東市長│徒手竊取    │申○○所有置於Ｊ│未尋│
│十│二十六日下午│沙街一三九號前│            │九－五九０一號自│獲（│
│四│五時五十分許│              │            │用小客車內之現金│九十│
│  │            │              │            │二千元、相機乙台│二年│
│  │            │              │            │、鏡頭二個、保險│偵字│
│  │            │              ││公司收費卡、已使│第二│
│  │            │              │            │用之軟片六捲等財│二八│
│  │            │              │            │物              │一號│
│  │            │              │            │                │）  │
└─┴──────┴───────┴──────┴────────┴──┘
附錄本案判決論罪科刑法律條文：
中華民國刑法第三百二十一條第一項第一款
 (加重竊盜罪)
犯竊盜罪而有左列情形之一者，處六月以上五年以下有期徒刑：
一  於夜間侵入住宅或有人居住之建築物、船艦，或隱匿其內而犯之者。
竊盜犯贓物犯保安處分條例第三條第一項第一款
（強制工作處分之事由及行刑權時效期間之起算）
十八歲以上之竊盜犯、贓物犯，有左列情形之一者，得於刑之執行前，令入勞動場所
強制工作：
一  有犯罪之習慣者。
竊盜犯贓物犯保安處分條例第四條
（保安處分之判決）
依本條例所為之保安處分及其期間，由法院以判決諭知。
竊盜犯贓物犯保安處分條例第五條第一項前段
（強制工作之處分期間）
依本條例宣告之強制工作處分，其執行以三年為期。
